【裁判字號】    92,上訴,1278
【裁判日期】    920918
【裁判案由】    偽造文書等
【裁判全文】
臺灣高等法院刑事判決                          九十二年度上訴字第一二七八號
    上  訴  人
    即  自訴人  辛○○○
                庚○○
    被      告  丙○○
                乙○○
                甲○○
                戊○○
                丁○○
                己○○
右上訴人因被告偽造文書等案件，不服臺灣士林地方法院九十年度自更（二）字第二
號，中華民國九十一年二月二十七日第一審判決，提起上訴，本院判決如左：
    主  文
上訴駁回。
    理  由
一自訴意旨略以：被告丙○○、乙○○先後為台北市政府地政處處長，被告戊○○、
  丁○○先後為台北市政府重劃大隊之大隊長，被告己○○為臺北市政府重劃大隊之
  技士，被告甲○○則為前臺北市中山地政事務所主任。被告戊○○於臺北市內湖區
  第二期市地重劃時，明知自訴人二人共同買受之重劃區內土地，於重劃後少分配約
  四千三百坪，竟指示被告己○○製作不實之土地分配清冊，使臺北市中山地政事務
  所登載於職務上所掌之土地登記簿。另被告丁○○與甲○○均明知內政部二份訴願
  決定撤銷己○○之違法處分，竟由被告丁○○以八十四府地重字第八四０四六一三
  號函交甲○○偽造變造記載於土地登記簿，且違法徵收土地增值稅新台幣一億五千
  餘萬元，並以不實事項參與臺灣臺北地方法院七十二年度民執字第一三二一六號拍
  賣事件，因認被告涉嫌偽造文書之罪嫌。
二按駁回自訴之裁定已確定者，非有刑事訴訟法第二百六十條各款情形之一，不得對
  於同一案件再行自訴；不得提起自訴而提起者，應諭知不受理之判決；又不受理判
  決，得不經言詞辯論為之，刑事訴訟法第三百二十六條第四項、第三百三十四條、
  第三百四十三條準用第三百零七條分別定有明文。
三經查，本件自訴人就同一事實，曾於八十六年間對被告丙○○、乙○○、甲○○、
  戊○○、丁○○、己○○等人提起自訴，經臺灣臺北地方法院於八十六年十二月九
  日以八十六年度自字第四七０號裁定駁回自訴，自訴人提起抗告之後，復經本院於
  八十七年七月十五日以八十七年抗字第三三號裁定駁回抗告，自訴人提起再抗告，
  又經最高法院於八十七年十二月四日以八十七年度台抗字第五五八號駁回再抗告確
  定在案，此經本院調取前開案卷核閱無誤，且為自訴人所不爭執（見原審八十八年
  度自更字第四號卷第一八六頁）。是本件自訴人自訴及上訴意旨係認：伊已提出符
  合刑事訴訟法第二百六十條第一款所定之新事實、新證據，故得就同一案件再提起
  自訴一節，亦據其陳稱在卷（見原審八十八年度自更字第四號第一八六頁），並據
  提出所謂之「新事實、新證據」如其刑事補正狀及刑事上訴狀所載。（見原審八十
  八年度自更字第四號第一九八至二四０頁、本院卷第九至三六頁）。惟查：
  (一)按所謂發現之新證據，係指該項證據，事實審法院於判決前因未經發現，不及調
    查斟酌，至其後始行發現者而言，若判決前已經當事人提出或聲請調查之證據，
    經原法院捨棄不採者，即非發現新證據（最高法院二十八年度抗字第八號判例參
    照）；且發現之證據，除必須具備前述「嶄新性」之合法要件外，另需具備「顯
    著性」之合法要件，亦即該證據必須顯然可認足以動搖原裁判，始足當之。
  (二)就自訴人所提出之證據，其中：監察院八十三年六月一日（八三）院台內字第
    四七五一號函附之調查報告（提出於臺灣臺北地方法院八十六年度自字第四七０
    號卷第三頁）；行政院台（八三）內三一四八三號函（同上卷第三、二五頁）
    ；內政部台（八二）內訴字第八一０五八三四號訴願決定書、（八四）內訴字
    第八四０一七０一號訴願決定書（同上卷第十七、二一頁）；台北市政府（八
    四）府地重字第八四０四０九三六號函（同上卷第三一頁）；本院八十六年度
    抗字第三一九號裁定、行政法院八十五年度裁字第一０七０號（同上卷第六五、
    六八頁）；內政部第一次台（八三）內訴字第八一０五八三四號訴願決定（同
    上卷第十七頁）；本院八十六年度抗字第三一九號裁定（同上卷第六五頁）；
    內政部台（八二）內訴字第八一０五八三四號訴願決定、內政部台八四內訴字
    第八四０一七０一號訴願決定書（同上卷第十七、二一頁）等證據，均已經自訴
    人於前開臺灣臺北地方法院八十六年度自字第四七０號案件中提出（詳細頁數如
    括弧內所示），為前案已經審酌之證據，已經本院調閱該案卷細繹無訛，該等證
    據已欠缺嶄新性，非屬刑事訴訟法第二百六十條第一款所指之新證據，殆無疑義
    。
  (三)又自訴人所提出之下列證據：臺灣臺北地方法院八十五年度訴字第四三００號
    更正裁定；八十五年度訴字第四六一四號更正裁定；八十六年度再字第六號
    更正裁定；八十六年度訴字第三二六號更正裁定，均係原裁判有誤寫、誤繕之
    顯然錯誤，始依法所為之更正，該等更正裁定並非就原裁判內容為實質上之變更
    ，是該等更正裁定顯然不足以動搖前開確定之臺灣臺北地方法院八十六年度自字
    第四七０號裁定，從而，自訴人所提此部分之證據欠缺顯著性，亦非屬刑事訴訟
    法第二百六十條第一款所指之新證據。
  (四)另自訴人所提證據：臺灣臺北地方法院七十二年度拍字第三三００號裁定確定
    證明書；八十五年度訴字第五一六四號民事判決確定證明書；八十五年度訴
    字第四０五八號民事裁定確定證明書，僅能證明其上所載之裁判業已確定，顯然
    並不足以動搖原來臺灣臺北地方法院八十六年度自字第四七０號裁定所為之認定
    ，亦非適格之新證據。
  (五)再者，自訴人所提出之本院八十六年度上字第一七０五號判決（參見前開案件最
    高法院八十七年度抗字第五五八號卷第三十頁），雖係於前案事實審判決後所提
    出，為前案事實審法院所不及斟酌，惟經核該判決係就程序問題，認為原審未盡
    闡明義務而將案件發回原審更為審理，並未就事實為如何之認定，自訴人持此一
    程序判決自仍無從動搖前開臺灣臺北地方法院八十六年度自字第四七０號裁定所
    為之認定。
  (六)至自訴人所稱：「第二期市地重劃前後土地分配對照清冊，於七十年元月二十二
    日通知辛○○○，經陳忠信將應分配之內湖區○里○段○○段四之六地號面積一
    萬五百二十九平方公尺予以消滅，違背平均地權第六二條規定，自分配結果確定
    之日起視為其原有之土地」、「土地移轉登記申報增值稅日期六十九年十一月十
    八日辦理移轉登記，故平均地權第六二條訂有明文」云云，並未指明新證據為何
    ，且前開臺灣臺北地方法院八十六年度自字第四七０號裁定理由欄第四點亦已就
    土地分配對照清冊之始末加以審酌認定，自訴人以前開陳述認仍得再行自訴云云
    ，自有不合。
  (七)末查，駁回自訴之裁定已經確定者，非有刑事訴訟法第二百六十條各款情形之一
    ，不得就同一案件再行自訴，法有明文，已見前述，是自訴人所提證據既非刑事
    訴訟法第二百六十條第一款所指之新證據，其自訴即無從准許。自訴人上訴指稱
    ：前開證據於前案即臺灣臺北地方法院八十六年度自字第四七０號裁定審理時，
    未經調查及言詞辯論，有害其程序正義云云，縱認屬實，亦屬是否得就前案提起
    非常上訴之問題，自訴人遽就同一案件提起本件之訴，仍非法之所許。
四綜上所述，本件依自訴人所提卷內資料，並無刑事訴訟法第二百六十條各款情形之
  一，是上訴人對於已裁定駁回自訴確定之同一案件，再行自訴，揆諸前揭說明，自
  難准許。原審因而判決本件自訴不受理，並無不合。自訴人之上訴為無理由，應予
  駁回，並不經言詞辯論為之。
據上論斷，應依刑事訴訟法第三百六十八條、第三百七十二條，判決如主文。
中      華      民      國    九十二    年      九      月     十八     日
                              臺灣高等法院刑事第四庭
                                  審判長法  官  蔡  永  昌
                                        法  官  李  英  豪
                                        法  官  徐  昌  錦
右正本證明與原本無異。
自訴人如不服本判決，應於收受送達後十日內向本院提出上訴書狀，其未敘述上訴之
理由者並得於提起上訴後十日內向本院補提理由書（均須按他造當事人之人數附繕本
）。
                                        書記官  吳  金  來
中      華      民      國    九十二    年      九      月     十九     日


司法院資訊處製作；財團法人民間司法改革基金會備份。
